臺灣士林地方法院刑事判決　　　　　　　　　　　　　九十一年度自字第一七五號
　　自　訴　人　辛○○
　　自訴代理人　庚○○
　　被　　　告　己○○
　　指定辯護人　本院公設辯護人姜惠如
右列被告因偽造文書等案件，經自訴人提起自訴，本院判決如左：
    主　文
己○○無罪。
　　理　由
一、自訴意旨略以：自訴人辛○○為門牌號碼台北縣汐止市○○路十一號二樓之共有
    人之一（原門牌號碼為汐止市○○路○段六八七巷五七弄十一號一，嗣更改門牌
    如右），屬琉森湖公寓大廈區分所有權人。被告己○○為琉森湖公寓大廈管理委
    員會之主任委員社區。查：(一)依第四屆琉森湖社區區分所有權人大會會議決議文
    第二一條增訂：「非區分所有權人而實際居住於本社區者，亦得經選任為本社區
    之監察委員」。被告明知，竟故意於九十年十一月十五日為公告時，私自變更社
    區規約之規定，而公告稱：「非區分所有權人不可擔任監察委員」之文書，此涉
    刑法變造文書。(二)琉森湖社區規約第二四條規定：「主任委員、副主任委員、財
    務委員喪失區分所有權人資格者，當然解任」，被告明知上開規定仍派非區分所
    有權人之施賜興（其住台北縣汐止市○○路五七巷三號十七樓，該戶為施賜興之
    妻陳麗鄉所有）任副主任委員，並授權為工程召集人，此涉行使變造文書。(三)第
    四屆琉森湖社區區分所有權人大會決議：管理委員連續三次未出席或任期內五次
    未出席管理委員會開會者，當然喪失委員資格，其遺缺由候補委員遞補之」，缺
    任委員應於三十日內召集社區大會補選，被告違背規約規定未予補選，此部分涉
    及刑法背信罪。(四)九十年十一月十日十九時三十分召開琉森湖社區第五屆管理委
    員會時，被告會中並未諮詢與會委員防洪計畫之意見，當出席者漸離去只剩五名
    委員，已不達法定人數時方提出，經與會之乙○○異議，始未決議，惟會議紀錄
    竟有有關防洪計畫之決議，此亦涉偽造文書罪嫌。(五)第四屆區分所有權人大會決
    議增列：欠繳管理費達二期（二個月）以上者不得推選為本社區管理委員，且從
    第五屆開始實施。但被告於九十年十一月十五日之公告卻變造為：欠繳管理費達
    三期，並偽造會議所無之限制稱：前期風災基金未繳者亦無資格，剝奪自訴人任
    管理委員之資格。此亦涉偽造文書罪嫌云云。
二、查「自訴」乃賦予犯罪直接被害人得直接就致其受害之犯罪，向法院提起追訴之
    刑事訴訟制度，是自訴人就是否提起自訴當有決定之權。若其雖將某部分事實載
    於自訴狀內，然核其真意，並非追訴該部分事實，且該部分事實與提起自訴之犯
    罪事實間無裁判上或事實上一罪關係時，依探求當事人真意，及提起自訴否乃自
    訴人權益，自應認其就該部分事實未提起自訴，依不告不理原則，法院自不得審
    理。查自訴人於自訴狀雖載及：被告己○○假借工程之名，意圖浮濫運用公共基
    金、又宏普建設公司給付有關廣告不實詐欺案之和解金七百萬元，乃琉森湖社區
    公共基金來源之一，被告假借工程之名，浮濫運用公共基金六百萬元，防洪工程
    違背建築法令，損害公共基金及全體住戶之生命、身體，防洪工程等語，惟訊之
    自訴人代理人庚○○則稱：上開部分只是為說明事情發生之前因後果而提及，並
    無要告，只要告侵占、偽造有價證券（購買電腦軟體部份）、另外有偽造文書部
    份（就是被告公告時，擅改區分所有權人第四屆大會決議，公告稱非區分所有權
    人不可任監委，及明知施賜興未具區分所有人資格，仍然派其任副主委、另外九
    十年十一月十日管委會第五屆第九次會議，當時會議並未有關於防洪計劃的決議
    ，但是會議紀錄竟有此部份的紀錄、另外被告在九十年十一月十五日的公告與大
    會決議不符，另要告被告於委員出缺時未依規定補選等語。是除自訴人稱要告之
    部分外，餘既非自訴人提起自訴之犯罪，本院自無從審究。
三、按犯罪事實應依證據認定之，無證據不得推定其犯罪事實，又不能證明被告犯罪
    者，應諭知無罪判決，刑事訴訟法第一百五十四條、第三百零一條第一項分別定
    有明文。訊據被告己○○，固不否認其為琉森湖社區之主任委員，然堅決否認上
    開犯行，辯稱：其為社區主任委員，為社區事務需要而購買相關之電腦設備，所
    購之電腦設備亦係使用在社區業務，又依社區相關規定主任委員在金額一萬元以
    下之支出有核定之權，其係分次購買上開電腦設備，每次均未逾一萬元，且其均
    檢具相關單據請款，付款支票係經社區財務委員、監察委員等審核後簽發，非其
    偽造。又上開公告乃總幹事甲○○擬稿張貼，其於張貼後方知此事，經其查覺公
    告內容不妥，要甲○○請教律師，律師稱有問題時，即將該公告撕除。又九十年
    十一月十日召開琉森湖社區第五屆管理委員會時，會中確有討論防洪計畫之方案
    ，該會議紀錄內容並無不實。另自訴人未經查證，僅憑臆測即對之提起自訴，對
    其甚為不公等語。查：
  一就自訴人自訴前開一(一)(五)部分：
    茲不問琉森湖社區區分所有權人大會有無自訴人所稱之決議，縱有自訴人所稱之
    區分所有權人決議，而上開公告之內容與區分所有權人決議不符屬實，然查被告
    為該公告時，並無偽以他人名義為之，尚不符刑法偽造文書罪之需無制作權者制
    作文書之要件。又縱被告任琉森湖社區管理委員會之主任委員屬從事業務之人，
    且縱公告屬業務上之文書。然按刑法第二百一十五條罪之成立以從事業務之人，
    明知為不實之事項，而「登載」於其業務上做成之文書為要件，若無「登載」行
為，即與本條構成要件不符。查上開公告乃甲○○擬稿張貼等情，業據證人甲○
    ○於本院述明，核與被告所辯相符，被告此答辯自堪採信。查被告既無「登載」
    之行為，依前開說明，其行亦與刑法業務登載不實罪無涉。
  二就自訴人自訴前開一(二)部分：
    按刑法偽造文書罪以無制作權者制作內容不實之文書為要件，查被告選任施賜興
    任副主任委員縱違琉森湖社區規約之規定，然被告並無任何制作文書之行為，亦
    無何行使文書之行為，核其所為與刑法偽造文書所定各條之要件均不該當。又刑
    法背信罪之成立，以為他人處理事務，意圖為自己或第三人不法之利益，或損害
    本人之利益，而為違背其任務之行為，致生損害於本人之財產或其他利益為要件
    。次按自訴人於自訴案件相當於公訴案件檢察官之地位，就其自訴之犯罪事實，
    負有舉證責任。查縱被告選任施賜興任副主任委員有違其任務，自訴人亦未舉證
    證明其因被告該舉受有何損害，是亦與刑法背信罪之要件不該當。
  三就自訴人自訴前開一(三)部分：
    如前述，刑法背信罪之成立，需以為自己或第三人不法之利益，或損害本人之利
    益為意圖，而為違背其任務之行為，且致生損害於本人之財產或其他利益為要件
    ，另自訴人就其自訴之犯罪事實，有舉證之責。查縱被告於管理委員出缺時未依
    規定召集社區大會補選屬實，然自訴人並未舉證證明，被告未依規定補選有何為
    自己或第三人不法利益，或損害本人利益之意圖，及其因之受有何損害，自難僅
    憑自訴人空言即認被告觸犯刑法背信罪。
  四就自訴人自訴前開一(四)部分：
    查琉森湖社區九十年十一月十日十九時三十分召開之第五屆第九次管理委員會議
    記錄討論事項中之「防洪計畫」記載有：「決議：(1)車道入口處再加高（高度二
    樓）。(2)材油發電機、ＡＴＳ、火警受信總機與揚水、廢水、污水控制盤全遷移
    至車道路口加高處，以避免損失。(3)Ａ、Ｂ棟一樓大廳架設夾層，請專業：：。
    (4)：：(5)：：(6)防洪費用之書面資料於將於大會前寄發，並於區分所有權人會議
    決議，再交下屆管委會執行。」等文字，此有該次會議記錄在卷可稽。然訊之證
    人即該次會議記錄之甲○○於本院結證稱：該次決議為我所記載，寫好後交予主
    任委員即被告觀覽，內容是我寫的，並非被告叫我寫的。又我所寫的上開決議，
    不是表示上開各項經表決通過，而是指當時有為上開六項之討論，因為有討論所
    以記載在會議記錄上等語，依證人甲○○所述，堪認該項會議之記載，非被告為
    之，亦非被告指示甲○○為之，是該內容縱有不實，亦與被告無涉。況查依證人
    即有出席該次會議之丙○○、丁○、乙○○、戊○○均稱：其等全程參加該會議
    ，有為該會議記錄所載之討論，當時係討論，並決議提交區分所有權人決議等語
    ，堪認當時確有上述(1)至(6)之討論無誤。是該決議記載之內容當無不實之處。
四、綜上所述，並無證據證明被告有自訴人所訴之犯行，不能證明被告犯罪，依法自
    應為無罪之諭知。
五、據上論斷，應依刑事訴訟法第三百四十三條、第三百零一條第一項，判決如主文
    。
中　　　華　　　民　　　國　　　九十一　　　年　　　八　　月　　  二　　日
　　　　　　　　　　　　　　　　　臺灣士林地方法院刑事第一庭
　　　　　　　　　　　　　　            法　官
右正本證明與原本無異。
如不服本判決，應於判決送達後十日內，向本院提出上訴狀。
　　　　　　　　　　　　　　　　　　　　　書記官
